【裁判字號】    98,易,726
【裁判日期】    990112
【裁判案由】    電子遊戲場業管理條例
【裁判全文】
臺灣桃園地方法院刑事判決               98年度易字第726號
公  訴  人  臺灣桃園地方法院檢察署檢察官
被      告  甲○○
上列被告因違反電子遊戲場業管理條例案件，經檢察官提起公訴
（98年度偵字第4989號），嗣經本院裁定改依簡式審判程序，並
由受命法官獨任進行審判程序，判決如下︰
    主  文
甲○○違反未依電子遊戲場業管理條例規定辦理營利事業登記者
，不得經營電子遊戲場業之規定，處有期徒刑貳月，如易科罰金
，以新臺幣壹仟元折算壹日，扣案之電子遊戲機「彩金遊戲」、
「大財神II」各壹台（各含IC板壹片）、賭資新臺幣參仟參佰參
拾元均沒收。
    事  實
一、甲○○係址設新竹縣湖口鄉○○路○段535號「壺口調茶舖
    」之負責人，明知未依電子遊戲場業管理條例規定辦理營利
    事業登記，不得經營電子遊戲場業，竟基於經營電子遊戲場
    業及賭博之犯意聯絡，自98年3 月底起，在上址此一公眾得
    出入之場所擺放「彩金遊戲」、「大財神II」遊戲機臺各1
    臺，經營電子遊戲場業，並以前述機具連續與不特定之賭客
    賭博財物，其方式為賭客每次以新臺幣（下同）10元硬幣投
    入前開電子賭博機具內下注押分，若押中可得數倍不等之分
    數，遊戲結束後可直接從該機台退幣取得現金。嗣於98年4
    月2 日下午6 時55分許，為警在上址查獲，並扣得電子遊戲
    機「彩金遊戲」「大財神II」各1 臺（各含IC板1 片）及賭
    資共3,330 元。
二、案經新竹縣政府警察局竹北分局報告臺灣新竹地方法院檢察
    署檢察官偵查起訴。
    理  由
一、按刑事訴訟法第273 條之1 第1 項規定除被告所犯為死刑、
    無期徒刑、最輕本刑為3 年以上有期徒刑之罪、或高等法院
    管轄第一審案件者外，於審判期日前之程序進行中，被告先
    就被訴事實為有罪之陳述時，審判長得告知被告簡式審判程
    序之旨，並聽取當事人、代理人、辯護人及輔佐人之意見後
    ，裁定進行簡式審判程序。經查，本件被告黎大任被訴竊盜
    一案，為前開不得進行簡式審判程序以外之案件，且被告於
    本院行準備程序時就被訴事實為有罪之陳述，本院告知被告
    簡式審判程序之旨，並聽取被告之意見後，爰依刑事訴訟法
    第273 條之1 第1 項之規定，當庭裁定改依簡式審判程序進
    行審判，合先敘明。
二、前揭事實，迭據被告甲○○於警詢、偵查至本院審理時均坦
    認不諱，核與證人周明同、徐忠平之證述情節相符，復有新
    竹縣政府警察局竹北分局湖口分駐所現場臨檢紀錄表1 份在
    卷可資，並有電子遊戲機「彩金遊戲」、「大財神II」各1
    臺（各含IC板1 片）及賭資3,330 元扣案可資佐證。堪認被
    告前揭不利於己之自白與事實相符，值堪信實。事證明確，
    被告犯行已堪認定，應依法論科。
三、按行為後法律有變更者，適用行為時之法律。但行為後之法
    律有利於行為人者，適用最有利於行為人之法律，刑法第2
    條第1 項定有明文。查被告甲○○行為後，電子遊戲場業管
    理條例業於民國98年1 月21日修正公布，並自98年4 月13日
    施行，其中為配合商業登記法之修正及未來將廢止營利事業
    統一發證制度（參見同條例第11條修正理由），將該條例第
    15條之規定由「未依本條例規定辦理營利事業登記者，不得
    經營電子遊戲場業。」，修正為「未依本條例規定領有電子
    遊戲場業營業級別證者，不得經營電子遊戲場業。」，亦即
    將取得經營電子遊戲場業之營業許可資格，由原先辦理「營
    利事業登記」之方式，改為申請「電子遊戲場業營業級別證
    」，又同條例第22條關於違反第15條之刑罰規定則未修正，
    是上開取得電子遊戲場業經營許可程序之變動，雖未影響處
    罰之輕重，惟就刑罰構成要件而言，仍屬法律變更。是以，
    被告本件犯行，自應依刑法第2 條第1 項從舊從輕原則，適
    用行為時即修正前電子遊戲場業管理條例第15條之規定。核
    被告所為，係違反修正前電子遊戲場業管理條例第15條未依
    該條例規定辦理營利事業登記者，不得經營電子遊戲場業之
    規定，未依規定辦理營利事業登記，而經營電子遊戲場業之
    行為，係犯同條例第22條之罪；又在公眾得出入之場所擺設
    上開機具賭博財物，所為係犯刑法第266 條第1 項前段之賭
    博罪。而按所謂業務，係指個人基於其社會地位繼續反覆所
    執行之事務（最高法院89年臺上字第8075號判例參照），被
    告違反規定，於上開期間內持續經營電子遊戲場業務，本即
    為繼續反覆執行其業務行為接續之動作，祇論以一違反未依
    電子遊戲場業管理條例規定辦理營利事業登記者，不得經營
    電子遊戲場業之規定罪。被告先後與多位賭客賭博財物，係
    一賭博行為接續之數個動作，亦僅成立一賭博罪。被告一行
    為而犯上開二罪名，為想像競合犯，應從一重依違反未依電
    子遊戲場業管理條例規定辦理營利事業登記者，不得經營電
    子遊戲場業之規定罪處斷。爰審酌被告本次遭警查獲擺設電
    子遊戲機僅2 台，且其自擺設起至遭警查獲時之經營時間未
    達半個月，犯罪情節不重，其犯罪所生之危害程度尚輕等一
    切情狀，量處如主文所示之刑，並諭知易科罰金之折算標準
    。
四、扣案之電子遊戲機「彩金遊戲」、「大財神II」各1 臺（各
    含IC板1 片），係當場賭博之器具，應依刑法第266 條第2
    項宣告沒收。另扣案之現金3,330 元，係於上開機臺內查獲
    ，亦據被告供承在卷，係屬賭檯上之賭資，亦應依刑法第26
    6 條第2 項宣告沒收之。
據上論斷，應依刑事訴訟法第273 條之1 第1 項、第299 條第1
項前段，修正前電子遊戲場業管理條例第15條、電子遊戲場業管
理條例第22條，刑法第11條前段、第266 條第1 項前段、第2 項
、第55條、第41條第1 項前段，刑法施行法第1 條之1 第1項 、
第2 項前段。
本案經檢察官吳佳美到庭執行職務。
中    華    民    國    99    年    1     月    12    日
                  刑事第八庭    法  官  葉藍鸚
以上正本證明與原本無異。
如不服本判決應於收受判決後10日內向本院提出上訴書狀，並應
敘述具體理由。其未敘述上訴理由者，應於上訴期間屆滿後20日
內向本院補提理由書( 均須按他造當事人之人數附繕本) 「切勿
逕送上級法院」。
                                書記官  冒佩妤
中    華    民    國    99    年    1     月    13    日
附錄本案論罪科刑法條：
電子遊戲場業管理條例第22條
違反第 15 條規定者，處行為人 1 年以下有期徒刑、拘役或科
或併科新台幣 50 萬元以上 250 萬元以下罰金。
中華民國刑法第266條
（普通賭博罪與沒收物）
在公共場所或公眾得出入之場所賭博財物者，處 1 千元以下罰
金。但以供人暫時娛樂之物為賭者，不在此限。
當場賭博之器具與在賭檯或兌換籌碼處之財物，不問屬於犯人與
否，沒收之。

司法院資訊處製作；財團法人民間司法改革基金會備份。
